最  高  行  政  法  院  裁  定
111年度上字第577號
上  訴  人  李又佑                                
訴訟代理人  邢建緯  律師
被 上訴 人  國防部陸軍司令部
代  表  人  徐衍璞              
上列當事人間退伍事件，上訴人對於中華民國111年4月21日臺北
高等行政法院110年度訴更一字第65號判決，提起上訴，本院裁
定如下：
　　主  文
上訴駁回。
上訴審訴訟費用由上訴人負擔。
　　理  由
一、按對於高等行政法院判決之上訴，非以其違背法令為理由，
    不得為之，行政訴訟法第242條定有明文。依同法第243條第
    1項規定，判決不適用法規或適用不當者，為違背法令；而
    判決有同法條第2項所列各款情形之一者，為當然違背法令
    。是當事人對於高等行政法院判決上訴，如依行政訴訟法第
    243條第1項規定，以高等行政法院判決有不適用法規或適用
    不當為理由時，其上訴狀或理由書應有具體之指摘，並揭示
    該法規之條項或其內容；若係成文法以外之法則，應揭示該
    法則之旨趣；倘為司法院大法官解釋，則應揭示該解釋之字
    號或其內容。如以行政訴訟法第243條第2項所列各款情形為
    理由時，其上訴狀或理由書，應揭示合於該條項各款之事實
    。上訴狀或理由書如未依此項方法表明，或其所表明者與上
    開法條規定不合時，即難認為已對高等行政法院判決之違背
    法令有具體之指摘，其上訴自難認為合法。
二、上訴人畢業於陸軍軍官學校102年班，並自民國102年7月1日
    起服常備軍官役。其於107年8月17日在臺中市○○區○○街0段0
    00號前，駕駛自用小客車與機車騎士發生碰撞，經警到場實
    施酒測，測得其吐氣所含酒精濃度達每公升0.18毫克（下稱
    系爭案件），經所隸單位陸軍航空第602旅，以107年8月22
    日陸航翌仁字第1070002676號令核定上訴人1次受記大過2次
    之懲罰，繼以107年8月30日陸航翌仁字第1070002775號令核
    定其不適服現役之評鑑。呈經被上訴人依陸海空軍軍官士官
    服役條例（下稱服役條例）第15條第1項第5款規定，以107
    年10月2日國陸人勤字第1070029720號令（下稱原處分），
    核定上訴人不適服現役退伍，以107年10月16日零時生效。
    嗣上訴人以原處分有重大明顯瑕疵為由，委由律師以109年8
    月13日函請求被上訴人確認原處分無效，經被上訴人以109
    年8月31日國陸人培字第1090073431號函復未予允許，乃提
    起本件行政訴訟，求為判決確認原處分無效。經臺北高等行
    政法院（下稱原審法院）以109年度訴字第1176號裁定駁回
    ，上訴人提起抗告，該裁定經本院110年度抗字第73號裁定
    廢棄發回原審法院更為審理，仍遭原判決駁回。　　
三、上訴人對原判決上訴，主張略以：㈠、原處分並未記載行為
    時國軍軍風紀維護實施規定（下稱風紀維護規定）第24點第
    2款第3目之規定，致上訴人無從檢視被上訴人評定之依據，
    使上訴人於收到原處分時未能查明上開法律依據，根本無從
    就事實層面及法令解釋探究所受核令1次記大過2次處分合法
    性之問題，即有重要觀點無法理解之「內容不明確」之重大
    明顯瑕疵，原判決認原處分形式外觀無從釐清1次記大過2次
    處分合法性之問題，必須經事實調查及法令解釋始能查明得
    之云云，有判決理由矛盾之違法。㈡、陸軍航空第602旅為上
    開記過懲罰時，上訴人否認有公共危險犯行，已澄清是在案
    發前1日即107年8月16日22時許飲用啤酒之10小時後（即107
    年8月17日8時7分許），而非刻意酒駕上路，且是遭用路人
    劉綉麗逆向行駛才發生對撞等節，足使該旅得知該次車禍發
    生並非因上訴人飲酒所致，是該記過懲罰應有一般人一望可
    知之瑕疵。而究竟陸軍航空第602旅於作成上開記過懲罰前
    ，瞭解上訴人之案發過程之情形究竟如何？陸軍航空第602
    旅認事用法過程有無重大違誤？原判決對上述情節均未予調
    查，有判決理由不備之違法等語。
四、惟原判決已敘明：㈠、陸海空軍常備軍官因個人因素1次受記
    大過2次以上，如經考核評鑑為不適服現役者，由所隸單位
    層報國防部或各軍種司令部核定辦理退伍。被上訴人依服役
    條例第15條第1項第5款規定，核定上訴人不適服現役退伍以
    107年10月16日0時生效，除漏載服役條例第15條「第1項」
    ，尚不影響原處分之效力外，原處分在形式上並無令任何人
    一望即可知悉之重大明顯瑕疵，上訴人泛指原處分有重要觀
    點相互矛盾，且處分內容不明確云云，容屬誤會，尚非可採
    。㈡、被上訴人認定上訴人該當服役條例第15條第1項第5款
    所定應予退伍之要件，無非以上訴人於系爭案件之行為，經
    所隸單位陸軍航空第602旅核定1次受記大過2次之懲罰處分
    ，繼之核定其不適服現役之評鑑，而上訴人1次受記大過2次
    之懲處，為不適服現役決定之基礎事實，即受核令1次記大
    過2次之不適服現役決定，該1次記大過2次之處分合法性，
    當足以影響不適服現役決定，進而影響原處分。上訴人陳稱
    ：行為時風紀維護規定第24點第2款第3目所定「因酒後駕車
    而肇事」，應為酒後駕車行為及駕車致人受傷之結果，二者
    同時滿足，始符合該規定，上訴人既無駕車致人受傷之結果
    發生，自不構成該項規定等語，可見行為時風紀維護規定第
    24點第2款第3目所定「因酒後駕車而肇事」之要件解釋與適
    用是否以行為人酒後不能安全駕駛車輛因而肇事為限，以及
    行為人酒後駕車致人受傷是否須負過失責任之事實認定，此
    為前揭1次記大過2次處分合法性之審認問題。而此等爭議係
    須經事實調查及法令解釋始能查明得知之瑕疵事由，無從就
    原處分形式外觀直接判斷，顯非一般人一望即可得知之重大
    明顯瑕疵。從而，諸此瑕疵是否存在，核係判斷其是否已達
    動搖原處分之適性法，得否提起撤銷訴訟請求撤銷違法處分
    之問題，非屬行政程序法第111條第7款所定之無效事由，上
    訴人執此主張原處分有重大明顯瑕疵而無效，亦有誤解等認
    事用法之理由。上訴意旨雖以原判決違背法令為由，惟核其
    上訴理由，無非係重述其在原審業經主張而為原判決摒棄不
    採之陳詞，執其主觀之法律見解，就原審所為論斷，泛言未
    論斷或論斷矛盾，而非具體表明原判決究竟有如何合於不適
    用法規或適用不當，或有行政訴訟法第243條第2項所列各款
    之情形，尚難認為已對原判決之如何違背法令有具體之指摘
    。依首開規定及說明，應認其上訴為不合法。　
五、據上論結，本件上訴為不合法。依行政訴訟法第249條第1項
    前段、第104條、民事訴訟法第95條、第78條，裁定如主文
    。
中　　華　　民　　國　　111 　年　　8 　　月　　11　　日
                    最高行政法院第二庭
                        審判長法官  帥  嘉  寶　
                              法官　鄭  小  康
                              法官　李  玉  卿　
                              法官　洪  慕  芳
                              法官　林  玫  君

以  上  正  本  證  明  與  原  本  無  異
中　　華　　民　　國　　111 　年　　8 　　月　　11　　日
　　　　　　　　　　　　　　　書記官　廖　仲　一